【裁判字號】    95,交訴,177
【裁判日期】    951205
【裁判案由】    公共危險
【裁判全文】
臺灣彰化地方法院刑事判決             95年度交訴字第177號
公  訴  人  臺灣彰化地方法院檢察署檢察官
被      告  乙○○
上列被告因公共危險案件，經檢察官聲請簡易判決處刑（95年度
偵字第8660號），本院彰化簡易庭認不宜逕以簡易判決處刑（95
年度彰交簡字第480號），簽移本院刑事庭依通常程序審理，被
告於本院準備程序中就被訴事實為有罪之陳述，經本院合議庭裁
定由受命法官獨任行簡式審判程序，判決如下：
    主  文
乙○○駕駛動力交通工具肇事，致人受傷而逃逸，累犯，處有期
徒刑柒月。
    事  實
一、乙○○前於民國92年間，因公共危險案件，經本院以92年度
    員交簡字第51號判處有期徒刑2月確定，並於92年8月5日易
    科罰金執行完畢。詎仍不知悔改，於95年8月18日上午駕駛
    車號HX-7716號自用小客車，沿彰化縣鹿港鎮○○路由東往
    西方向行駛，於同日上午8時30分許，行經文開路與復興南
    路交岔口處時，本應注意汽車在同一車道行駛時，除擬超越
    前車外，後車與前車之間應保持隨時可煞停之距離，同時亦
    應注意車前狀況，隨時採取必要之安全措施，而依當時情形
    天候晴、有日間自然光線、路面狀況乾燥無缺陷、無障礙物
    、視距良好，並無不能注意之情事，竟疏未注意及此即貿然
    行駛，適有甲○○騎乘車牌號碼PS6－356號重型機車，亦沿
    彰化縣鹿港鎮○○路同向行駛於前，致其所駕駛之上開車輛
    前側自後追撞正停等紅燈之甲○○所騎機車，致甲○○人車
    倒地，受有腹部鈍傷之傷害（過失傷害部分未據告訴），詎
    乙○○於肇駛上開動力交通工具肇事，致甲○○受傷後，竟
    未報警處理及對甲○○實施救護或為其他必要之措施，反而
    另基於肇事逃逸之犯意，駕駛上開自用小客車逃離現場，嗣
    經警方循線查獲。
二、案經彰化縣警察局鹿港分局報告臺灣彰化地方法院檢察署檢
    察官偵查後聲請簡易判決處刑。
    理  由
一、本案被告乙○○所犯係死刑、無期徒刑、最輕本刑為3年以
    上有期徒刑以外之罪，其於準備程序就前揭被訴事實為有罪
    之陳述，經受命法官告知簡式審判程序之旨，並聽取被告與
    公訴人之意見後，本院認無不得或不宜改依簡式審判程序進
    行之處，爰依刑事訴訟法第273條之1第1項、第284條之1，
    裁定本案由受命法官獨任進行簡式審判程序。
二、上開事實，業據被告乙○○迭於警詢、偵查中及本院行準備
    程序與審理時坦承不諱，核與證人甲○○於警詢中證述情節
    相符，並有彰化縣警察局道路道路交通事故現場圖、道路交
    通事故調查報告表（一）、（二）各1份、道路交通事故照
    片8張、鹿基醫院診斷證明書1紙附卷可稽，足徵被告之任意
    性自白確與事實相符。按汽車駕駛人駕駛汽車肇事致人受傷
    或死亡，應即採取救護或其他必要措施，並向警察機關報告
    ，不得駛離或逃逸，道路交通管理處罰條例第62條第1項定
    有明文。又因道路交通事故之發生，常非於己之鄰親家里，
    時有告救不能情事，乃科以肇事者須即採取救護或其他必要
    措施，並應向警察機關報告之法定義務，以防因就醫延誤致
    生無謂傷亡，並俾得通知傷亡者家屬到場，以明責任，是凡
    肇事人於行車肇事致人受傷或死亡，未即採取救護或其他必
    要措施，並向警察機關報告，即駕車逃逸者，均應依該規定
    處罰，至其嗣後是否受刑事訴追及已否與被害人達成民事和
    解，賠償損失，對其應受處罰乙節，並不生影響。職是之故
    ，汽車駕駛人駕駛汽車肇事，不論其責任之歸屬為何，即有
    義務留在肇事現場，採取救護或其他必要措施，並向警察機
    關報告，以維護他人之生命與其他用路人之交通安全。其立
    法目的，既係促使駕駛人於肇事致死傷後，能對被害人即時
    救護，報告警察機關，以減少死傷，是該罪之成立祇以行為
    人有駕駛動力交通工具肇事，致人死傷而逃逸之事實為已足
    （最高法院92年度臺上字第4552號判決參照）。被告乙○○
    明知其肇事後，被害人甲○○人車倒地，竟未報警處理及對
    被害人實施救護或為其他必要之措施，旋即駕駛前開自用小
    客車逃離現場，其肇事逃逸已甚灼然。綜上，本案事證明確
    ，被告犯行洵堪認定，應予依法論科。
三、核被告所為，係犯刑法第185條之4之駕駛動力交通工具肇事
    ，致人受傷而逃逸罪。被告前於92年間，因公共危險案件，
    經本院以92年度員交簡字第51號判處有期徒刑2月確定，並
    於92年8月5日易科罰金執行完畢等情，有臺灣高等法院被告
    前案紀錄表及臺灣彰化地方法院檢察署刑案資料查註紀錄表
    各1份在卷可考，其受有期徒刑執行完畢後，5年以內再故意
    犯本件有期徒刑以上之罪，應依刑法第47條第1項之規定，
    論以累犯，並加重其刑。爰審酌被告所駕駛之車輛與被害人
    甲○○所騎乘之機車發生碰撞，致被害人受有傷害，被害人
    受傷情節，被告肇事後罔顧被害人之安危，未為救護及其他
    必要措施，即逃離現場，惡性非輕，惟慮及被告犯後業與被
    害人達成和解，此亦經被害人於偵查中結證明確，且被告犯
    後坦承犯行，態度良好等一切情狀，量處如主文所示之刑，
    以示懲儆。
據上論斷，應依刑事訴訟法第452條、第273條之1第1項、第299
條第1項前段，刑法第185條之4、第47條第1項，判決如主文。
本案經檢察官郭玄義到庭執行職務。
中    華    民    國    95    年    12    月    5     日
                  交通法庭    法  官  尚安雅
以上正本證明與原本無異。
如不服本判決，應於送達後10日內向本院提出上訴狀（須附繕本
）。
中    華    民    國    95    年    12    月    6     日
                              書記官  廖建興
附錄本案論罪科刑法條全文：
中華民國刑法第185條之4
（肇事遺棄罪）
駕駛動力交通工具肇事，致人死傷而逃逸者，處6月以上5年以下
有期徒刑。


司法院資訊處製作；財團法人民間司法改革基金會備份。
